臺灣臺南地方法院臺南簡易庭民事判決
110年度南簡字第121號
原      告  龍喜交通有限公司

法定代理人  黃炳清  
訴訟代理人  馮英傑  
被      告  黃明仁  
上列當事人間請求侵權行為損害賠償事件，本院於民國110年3月
11日言詞辯論終結，判決如下：
    主  文
一、被告應給付原告新臺幣25萬2594元，及自民國109年9月5日
    起至清償日止，按週年利率百分之5計算之利息。
二、原告其餘之訴駁回。
三、訴訟費用由被告負擔其中100分之55，餘由原告負擔。
四、本判決原告勝訴部分得假執行。但被告如以新臺幣25萬2594
    元為原告預供擔保，得免為假執行。
    事實及理由
一、原告主張：被告於民國108年9月22日下午2時45分許，駕駛
    車牌號碼000-0000號自用小客車，行經國道1號北向335.1公
    里處，因未保持安全車距，自後追撞由訴外人甲○○駕駛之原
    告所有車牌號碼000-0000營業小客車（下稱系爭車輛），致
    系爭車輛受損，被告應負全部過失責任。系爭車輛必要修復
    費用新臺幣（下同）19萬0200元（含工資5萬0728元、零件1
    2萬9272元、反光貼紙6000元、後保險桿鍍膜4200元），又
    原告告另支出修復費用循環利息6200元，並受有系爭車輛交
    易價值減損20萬元之損害，及維修期間原告不能使用系爭車
    輛營業，致生營業損失6萬1911元。依民法第184條第1項前
    段、第191條之2等規定，請求被告負損害賠償責任等語（訴
    卷132頁）。並聲明：被告應給付原告45萬8311元，及自起
    訴狀繕本送達翌日起至清償日止，按週年利率百分之5計算
    之利息。
二、被告則以：本件車禍發生前被告駕車行駛於內側車道，原告
    駕車自外側車道變換至內側車道，被告已有保持安全距離，
    仍因煞車不及而撞擊系爭車輛，應無過失責任。再者，系爭
    車輛僅後有保險桿及後車蓋受損，修復費用卻高達18萬元，
    顯不合理等語抗辯。並聲明：原告之訴駁回。
三、兩造不爭執事項及爭點如下：（簡卷36頁）
  ㈠兩造不爭執之事項：
　　⒈原告的靠行司機甲○○於108年9月22日下午2時45分許駕駛系
      爭車輛，在國道1號335公里100公尺處北側向内側，遭被
      告駕駛之ASW-2816小貨車追撞發生車禍，致兩車均有受損
      。
　　⒉系爭車輛於107年4月出廠，因本件車禍致後車尾受損。
　　⒊營業損失期間之計算以自108年10月14日至同年11月9日為
      計算（訴卷118頁）。
　　⒋系爭車輛原為營業使用，108年9月至11月之每月營收額如
      原告所提之月報表（訴卷53頁）。
　　⒌系爭車輛經台灣區汽車修理工業同業公會鑑定，未發生事
      故前價值為90萬元，發生事故修復後價值為86萬元，減損
      4萬元。
　 ⒍本件車禍經臺南市車輛行車事故鑑定委員會鑑定認：「一、
      乙○○駕駛自小客貨車，未注意車前狀況，未保持安全距離
      ，為肇事原因。二、甲○○無肇事因素。」
　㈡兩造爭執之事項：
　　⒈被告就系爭車或發生是否有過失？是否應負侵權行為損害
      賠償責任？
　　⒉原告請求被告賠償下列各項金額，總計45萬8311元，有無
      理由？
　　　⑴維修費用19萬0200元。
　　　⑵修復費用之循環利息6200元。
　　　⑶營業損失6萬1911元。
　　　⑷系爭車輛交易價值減損預估20萬元。
四、本院得心證之理由：
  ㈠原告主張被告駕車自後追撞系爭車輛，致系爭車輛受損之事
    實，業據原告提出與所述相符之系爭車輛行車執照、甲○○汽
    車駕駛執照、瑞特汽車股份有限公司永康服務廠估價單、維
    修車歷、車損照片暨電子發票證明聯、臺南市政府警察局道
    路交通事故當事人登記聯單等件影本為證（訴卷21至49頁）
    ，並經本院調閱內政部警政署國道公路警察局第四公路警察
    大隊調取A2類交路交通事故調查卷宗附卷可憑（訴字卷第87
    -107頁)，此部分事實，堪信為真實。
　㈡按因故意或過失，不法侵害他人之權利者，負損害賠償責任
    ；汽車、機車或其他非依軌道行駛之動力車輛，在使用中加
    損害於他人者，駕駛人應賠償因此所生之損害，民法第184
    條第1項前段、第191條之2前段分別定有明文。又汽車在同
    一車道行駛時，除擬超越前車外，後車與前車之間應保持隨
    時可以煞停之距離，不得任意以迫近或其他方式，迫使前車
    讓道；汽車行駛時，駕駛人應注意車前狀況及兩車並行之間
    隔，並隨時採取必要之安全措施，不得在道路上蛇行，或以
    其他危險方式駕車，道路交通安全規則第94條第1項及第3項
    亦有明定。被告駕駛自用小客車行經車禍肇事地點時，行駛
    在甲○○駕駛系爭車輛之後，本應注意車前狀況，隨時採取必
    要之安全措施，並應保持隨時可以煞停之距離，而依當時天
    候晴、日間自然光線、路面鋪裝柏油、乾燥、無缺陷，無障
    礙物且視距良好，並無不能注意之情事，未保持隨時可以煞
    停之距離，復未注意車前狀況，自後追撞甲○○駕駛之系爭車
    輛，致系爭車輛受有損害，被告就本件車禍之發生應負全部
    過失責任，參以臺南市車輛行車事故鑑定會鑑定意見書亦同
    此認定，有臺南市車輛行車事故鑑定會110年1月29日南市交
    鑑字第1100185275號函在卷為憑（南簡卷第23-26頁）。又
    被告之過失行為與系爭車輛所受損害間，具有相當因果關係
    ，是被告自應負損害賠償責任。被告雖辯稱甲○○駕車任意變
    換車道，致被告反應不及而撞上云云，惟未舉證以實其說，
    自難憑採。茲就原告主張其所受損害項目及金額是否可採，
    分述如下：
　  ⒈維修費用：
　　　按不法毀損他人之物者，被害人得請求賠償其物因毀損所
      減少之價額；而負損害賠償責任者，除法律另有規定或契
      約另有訂定外，應回復他方損害發生前之原狀，且債權人
      得請求支付回復原狀所必要之費用，以代回復原狀，民法
      第196條、第213條第1項、第3項分別定有明文。又物被毀
      損時，被害人除得依民法第196條請求賠償外，不排除民
      法第213條至第215條之適用，惟民法第196條之規定即係
      第213條之法律另有規定，請求賠償物被毀損所減少之價
      額，得以修復費用為估定之標準，但以必要者為限（如修
      理材料以新品換舊品，應予折舊）。查系爭車輛遭被告自
      後追撞，原告已支出維修費用19萬0200元（含工資5萬072
      8元、零件12萬9272元、反光貼紙6000元、後保險桿鍍膜4
      200元），比對原告提出之瑞特汽車股份有限公司永康服
      務廠估價單所列維修項目，核與其提出之系爭車輛照片受
      損害部位相符，足信系爭車輛修復費用19萬0200元，應可
      採認。又系爭車輛係107年4月出廠，此有系爭車輛行車執
      照附卷可考（訴卷21頁），距本件事故發生日即108年9月
      22日當時，已使用約1年5個月；依原告提出之估價單，系
      爭車輛毀損部分之修復，其材料更換之估價係以新品代替
      舊品，則計算上開材料零件之損害賠償數額時，自應扣除
      折舊部分始屬合理。再依行政院所頒固定資產耐用年數表
      及固定資產折舊率之規定，系爭車輛耐用年數為4年，依
      平均法每年折舊1/5，並參酌營利事業所得稅查核準則第9
      5條第6項規定，固定資產提列折舊採用平均法者，以1年
      為計算單位，其使用期間未滿1年者，按實際使用之月數
      相當於全年之比例計算之，不滿1月者，以1月計，則原告
      主張之「零件、反光貼紙、後保險桿鍍膜」費用，扣除折
      舊後之價值為9萬9955元【計算式：殘價＝取得成本÷（耐
      用年數＋1）即13萬9472元÷（4+1）＝2萬7894元；折舊額＝
      （取得成本－殘價）×1/（耐用年數）×（使用年數）即（1
      3萬9472元－2萬7894元）×1/4×(1＋5/12)＝3萬9517元；扣除
      折舊後價值＝（新品取得成本－折舊額）即13萬9472元－3萬
      9517元＝9萬9955元，元以下4捨5入】，加計無需扣除折舊
      之工資5萬0728元，則系爭車輛回復原狀得請求之費用合
      計15萬0683元【計算式：9萬9955元＋5萬0728元＝15萬0683
      元】。是原告請求被告賠償車輛維修費用之損害數額為15
      萬0683元，應屬可採，逾此部分請求，則屬無據。
　  ⒉維修費用之循環利息：
　　　原告固以附件四為據（訴卷158-181頁），主張被告應賠
      償支出維修費用之循環利息6200元云云，惟此乃原告自身
      行為所致，難認與本件車禍有何相當因果關係，該部分請
      求，難認有據，不應准許。
　  ⒊營業損失：
　　　按損害賠償，除法律另有規定或契約另有訂定外，應以填
      補債權人所受損害及所失利益為限。依通常情形，或依已
      定之計劃、設備或其他特別情事，可得預期之利益，視為
      所失利益。民法第216條有明文。原告主張被告應賠償系
      爭車輛維修期間共27日無法營業使用之營收損失等語，業
      據提出與其所述相符之108年3月至11月月報表、信用卡帳
      單（訴卷144-157頁），而兩造對於系爭車輛維修期間共2
      7日等情不爭執。準此，以被告不爭執之系爭車輛營業月
      報表所示本件事故發生前108年6月至8月營收分別為6萬82
      40元、6萬6480元、8萬7620元，平均每日營收為2470元，
      扣除平均每月油資、高速公路過路費之成本，則平均每日
      營業利潤為2293元，系爭車輛於上開維修期間之營業損失
      即為6萬1911元【計算式：2293元×30日＝6萬1911元】。原
      告請求被告賠償營業損失6萬1911元，核屬正當，應予准
      許。
　　⒋系爭車輛交易價值減損：
　　　⑴按不法毀損他人之物者，被害人得請求賠償其物因毀損
        所減少之價額，民法第196條定有明文。又按物被毀損
        時，被害人除得依民法第196條請求賠償外，並不排除
        民法第213條至第215條之適用，依民法第196條請求賠
        償物被毀損所減少之價額，得以修復費用為估定之標準
        ，但以必要者為限；被害人如能證明其物因毀損所減少
        之價額，超過必要之修復費用時，就其差額，仍得請求
        賠償。蓋損害賠償之目的在於填補所生之損害，其應回
        復者，係損害事故發生前之應有狀態，自應將事故發生
        後之變動狀況悉數考量在內；故於物被毀損時，被害人
        除得請求修補或賠償修復費用，以填補技術性貶值之損
        失而回復物之物理性原狀外，就其物因毀損所減少之交
        易價值，亦得請求賠償，以填補交易性貶值之損失而回
        復物之價值性原狀。
　　　⑵經查，被告過失肇致本件車禍，致系爭車輛因而受損，
        應就系爭車輛因此減少之交易價值負賠償之責，已如前
        述，又汽車經高速或重大撞擊後，雖經修復，仍會導致
        交易價格之減損，揆諸上開規定及最高法院之見解，原
        告主張系爭車輛因本件事故受損修復後仍有交易價值貶
        損之損失，即非無據。經本院囑託台灣區汽車修理工業
        同業公會鑑定系爭車輛之交易價值減損結果以：系爭車
        輛於107年4月份出廠，廠牌型式為FORD MONDEOHYBRID
        ，排氣量為1999c.c.，於108年9月份未發生事故前之價
        值為90萬元，於發生事故修復後之價值為86萬元，減損
        價值為4萬元，有台灣區汽車修理工業同業公會109年12
        月22日台區汽工(宗)字第109391號函在卷可稽（訴卷22
        0頁），該公會對汽車之交易價格熟稔，有此方面之特
        別知識、經驗，所為鑑價應屬可信。則系爭車輛縱經修
        復完成，惟與同期間之正常市場交易價格相較，已貶值
        4萬元，堪予認定。原告請求被告賠償交易價值減損，
        於4萬元範圍內，應屬可採。逾此範圍，則屬無據。
　　　⒌基上，原告所受損害數額，合計為25萬2594元【計算式
        ：維修費用15萬0683元＋營業損失6萬1911元＋交易價值
        減損4萬元＝25萬2594元】。
五、綜上所述，原告本於侵權行為法律關係，請求被告給付25萬
    2594元，及自109年9月5日起至清償日止（原告起訴狀繕本
    於109年8月25日寄存於被告住所地之派出所，於109年9月4
    日生送達效力，訴卷81頁），按週年利率百分之5計算之利
    息，為有理由，應予准許，逾此部分之請求，為無理由，應
    予駁回。並依職權准、免為假執行之宣告。
六、訴訟費用負擔之依據：民事訴訟法第79條。
中　　華　　民　　國　　110 　年　　3 　　月　　31　　日
                  臺灣臺南地方法院臺南簡易庭
                                  法  官  蔡雅惠
以上正本係照原本作成。
如不服本判決，應於送達後20日內，向本院提出上訴狀並表明上
訴理由，如於本判決宣示後送達前提起上訴者，應於判決送達後
20日內補提上訴理由書（須附繕本）。如委任律師提起上訴者，
應一併繳納上訴裁判費。 
中　　華　　民　　國　　110 　年　　3 　　月　　31　　日
                                  書記官  黃稜鈞